最　高　行　政　法　院　裁　定
　　　　　　　　　　　　　　　　　　 94年度裁字第02366號
上　訴　人　乙○○
被 上訴 人　經濟部智慧財產局
代　表　人　甲○○
參　加　人　永瀧實業有限公司
代　表　人　丙○○
上列當事人間因新型專利異議事件，上訴人對於中華民國93年4
月22日臺北高等行政法院91年度訴字第5096號判決，提起上訴，
本院裁定如下：
　　主  文
上訴駁回。
上訴審訴訟費用由上訴人負擔。
　　理  由
一、按對於高等行政法院判決之上訴，非以其違背法令為理由，
    不得為之，行政訴訟法第242條定有明文。同法第243條第1
    項規定，判決不適用法規或適用不當者，為違背法令；而判
    決有第243條第2項所列各款情形之一者，其判決當然違背法
    令。又提起上訴，應以上訴狀表明上訴理由並應添具關於上
    訴理由之必要證據，復為同法第244條第1項第4款及第2項所
    明定。準此，當事人提起上訴，如以原審判決有行政訴訟法
    第243條第1項不適用法規或適用不當為理由時，其上訴狀應
    有具體之指摘，並揭示該法規之條項或其內容；如以原審判
    決有第243條第2項所列各款情形之當然違背法令為理由時，
    其上訴狀應揭示合於該款之事實。如上訴狀未依此項方法表
    明，或其所表明者，顯與上開法條規定之情形不相合時，即
    難認為已對原審判決之違背法令有具體之指摘，其上訴自難
    認為合法。
二、上訴論旨略謂：(一)查系爭案說明書第5頁之創作目的所述之
    「可有效挾持電源線」，在其所揭之習用部分，可由圖1、2
    瞭解，習用導電片14之彈片16部分，於端片161之底緣與底
    面162處，主要用以有效挾持電源線為目的、作用及功效。
    此部分相較於引證案之第6B圖，及其說明書第7頁之創作優
    點第5點，有詳細揭露對導線B壓抵挾持之目的、作用及功效
    。很顯然系爭案與引證案在最重要的技術範疇，為具有同一
    性的表現。(二)原審定、訴願決定及原判決皆認系爭案在置入
    本體之結構與組態不同，而在系爭案專利範圍界定中，依其
    主要特徵可知，系爭案之底座、面板、活動蓋、導電片及彈
    簧皆係習用，僅將其彈片5之卡合端511往下折（與引證案之
    抵板55上彎折相反）。系爭案之專利範圍界定與其說明書所
    記載的創作目的不符合，其目的、作用及功效完全揭露於引
    證案中，被上訴人未「公平公正」及依「比例原則」核定異
    議成立而撤銷後申請者，堅持認為後申請者可取得專利，已
    藐視法律明文規定甚為明顯。(三)系爭案申請專利範圍所界定
    之卡合槽，主要係由「二溝槽壁橫設一卡合板而形成」，此
    部分與引證案之夾口33所形成之凹槽32完全相同，且系爭案
    之導槽板25與引證案之第4C圖之夾口33所標示的斜面A亦完
    全相同，可見系爭案專利範圍所界定之主要特徵完全在引證
    案中所揭露，系爭案已違反修正前專利法第27條之規定。(四)
    依照系爭案民國90年6月18日修正說明書首頁記載，其修正
    係依據被上訴人於90年4月30日修正函指示，該修正內容相
    對於其修正前之說明書內容，主要係修正專利範圍之特徵界
    定範圍，即將專利範圍之法律用語「其特徵在」，移調至末
    段之功能性描述範圍上，故系爭案不具新型專利之法定要件
    。又系爭案於90年6月18日提出修正較引證案公告日（89年
    10月21日）晚，故系爭案申請日應以修正之日期為準，否則
    系爭案之修正可迴避同一性之認定，相對於引證案之同一性
    異議永無成立之情。系爭案之卡合板23上方無設有如引證案
    之夾口33來固定導電片面板512，而易發生前後移動之現象
    ，即當電源線插入導電片5之斷裂片513時，將使彈片面板51
    2往前移動之情況發生，系爭案自不具進步性與實用性，不
    符合專利之法定要件。反觀引證案之導電片置入凹槽時，基
    板59可與凹槽32相配合，可有效避免前後移動的現象發生。
    (五)本案另提之補強證據，原判決係認舉發案係就實物與被舉
    發案比較之問題，與本件係就引證案與系爭案專利說明書之
    內容比較，二案情不同，核屬另案判斷之問題，不能作為本
    件有利上訴人之判斷。其中，該舉發證據照片3，可以很清
    楚地看出其實為前述系爭案之「彈片5」，而在該舉發理由
    書之第8頁第4段劃線部分述及「．．．結構甚為相似」，以
    及第9頁第5段述及其有「同一性」之認定，並於該舉發理由
    書第10頁末提出二者在構造之比對、型態之相對上，幾乎完
    全相同。換言之，系爭案即為該舉發案所揭之證據，引證案
    即為被舉發案。此部分之實物證據即為系爭案所揭之形狀、
    構造，被舉發即為引證案，二者為相同之案情，是為有利上
    訴人之判斷依據。(六)關於日光燈燈腳座（連接裝置）之形狀
    、構造，係為上訴人首先研發、創作而得，而系爭案所揭之
    形狀、構造，係屬引證案界定之範疇所為之簡易變更而得（
    僅朝下之形狀變化），上訴人對系爭案之異議至今尚未能成
    立，且引證案又為系爭案之申請人授意他人舉發，倘若本件
    之異議為不成立之處分且若該舉發事件成立，將令上訴人永
    無立錐之地。(七)上訴人前以其創作「連接裝置」（第000000
    00號）申請專利在先，爾後被異議人以其相同或類似內容「
    日光燈燈腳座結構改良」（第00000000號），據以申請專利
    並獲准審查，明顯違反專利法之不當審查，將使上訴人首先
    創作並取得專利之權益平白遭受損害，亦將使上訴人數十年
    耕耘投資於日光燈相關產品之努力毀於一旦，上訴人所有專
    利「連接裝置」產品，將因被異議案不當取得專利之產品而
    被魚目混珠，以致採購廠商無以辨視首先創作真品，其使上
    訴人對申請專利之意義產生質疑，已明顯違反專利法第27條
    、第98條第1項第2款、第2項及憲法第15條之規定。(八)上訴
    人提出反證以證明其僅將彈片5之卡合端511往下折之結構及
    構思，不具創新性，係於系爭案提出專利申請前已有相同創
    作在先，參原附卷之補強證據（同為上訴人申請於88年2月
    10日申請在先第000000000號新式樣「導電片」申請案與90
    年8月7日申請之000000000號「連接裝置導電片」）同樣僅
    將其彈片反折結構而被審定為不具創新性之核駁，由該前案
    之審定結果可證明，系爭案僅將其彈片5之卡合端511往反方
    向下折之結構，明顯已違反專利法第98條第2項之規定無訛
    云云。
三、經查本件上訴理由無非對於原審取捨證據、認定事實之職權
    行使事項有所爭執，並未具體表明原判決究有如何不適用法
    規或適用不當，或有如何違反法律、司法院解釋或本院判例
    等情事。上訴人泛指原判決認定系爭案並未違反核准審定時
    專利法第105條準用第27條之規定不當，顯與首揭法條規定
    之情形不合，難認上訴人已對原判決之違背法令有具體之指
    摘。本件上訴為不合法，應予駁回。至於上訴人所指系爭案
    90年6月18日修正本主要係將申請專利範圍「其特徵在於」
    之法律用語移調至末段之功能性描述範圍上，系爭案之修正
    迴避同一性之認定，已非新型專利所界定之形狀、構造或改
    良之法定要件。又系爭案修正日晚於引證案公告日，其申請
    日應以修正日為準，故系爭案顯已違反專利法第98條第1項
    第2款及第2項規定乙節，經被上訴人答辯以系爭案於審定前
    90年6月18日所提修正本，其申請專利範圍之特徵在於界定
    底座之卡合槽與彈片之卡合端、彈片之彈片面板與燈腳座之
    面板間結合構造，並非僅在於界定底座設卡合槽之特徵及作
    功能性之描述，其修正本之修正未變更實質內容，符合核准
    審定時適用之專利法第105條準用第44條第1項第3款之規定
    ，其申請日不會因該修正而變動，故系爭案申請日（89年7
    月31日）乃早於引證案公告日（89年10月21日），並無系爭
    案申請日晚於引證案公告日之情事等語。因上訴人係以系爭
    案違反核准審定時專利法第105條準用第27條之規定提出異
    議，上訴狀所提此部分之理由不在原判決審理之範圍，係屬
    新事證之主張，依行政訴訟法第254條第1項之規定，本院係
    以原判決確定之事實為判決之基礎，無從予以審究，附此指
    明。
四、依行政訴訟法第249條第1項前段、第104條、民事訴訟法第
    95條、第78條，裁定如主文。
中　　華　　民　　國　　94　　年　　11　　月　　10　　日
                  第二庭審判長法  官　廖　政　雄
                              法  官　林　清　祥
                              法  官　鍾　耀　光
                              法  官　姜　仁　脩
                              法  官　胡  國  棟
以  上  正  本  證  明  與  原  本  無  異
中　　華　　民　　國　　94　　年　　11　　月　　12　　日
　　　　　　　　　　　　　　　書記官　蘇　金　全
